臺灣高等法院臺中分院刑事判決　　　　96年度上易字第1933號
上　訴　人
即　被　告　乙○○
　　　　　　　　　　　0115.
上列上訴人因違反著作權法案件，不服臺灣臺中地方法院96年度
易字第3596 號中華民國96年9月28日第一審判決（起訴案號：臺
灣臺中地方法院檢察署96 年度偵字第12507號），提起上訴，本
院判決如下：
    主  文
原判決撤銷。
乙○○明知係侵害著作財產權之光碟重製物而散布，累犯，處有
期徒刑肆月，如易科罰金，以新台幣壹仟元折算壹日。扣案之日
劇「華麗一族」盜版影音光碟拾伍套均沒收。
    事  實
一、侯建洲前因恐嚇取財案件，經臺灣彰化地方法院判處有期徒
    刑六月確定， 於民國95年5月30日易科罰金執行完畢。詎其
    仍不知悔改，明知其所持有之日劇「華麗一族」影音光碟係
    未經著作財產權人日新開發實業股份有限公司（下稱日新公
    司）之授權或同意而擅自重製於盜版光碟內，屬於侵害日新
    公司著作財產權之光碟重製物，竟基於散布該重製盜版影音
    光碟之犯意，於96年5月1日，在臺中市○區○○路3段106巷
    與一中街口之「花田日劇舖」內，以每套新臺幣（下同）10
    0元至150元不等之價格，公開陳列以販售散布予不特定之人
    ，而以此散布盜版影音光碟重製物之方式侵害日新公司之視
    聽著作財產權。嗣於96年5月1日19時許，在臺中市○區○○
    路3段106巷與一中街口，為警查獲，並當場扣得供其販售使
    用之日劇「華麗一族」盜版影音光碟十五套。
三、案經日新公司訴由臺中市警察局第二分局報告臺灣臺中地方
    法院檢察署檢察官偵查起訴。
    理  由
一、訊據上訴人即被告乙○○對於上開事實坦承不諱，核與告訴
    人日新公司所委任之告訴代理人丙○○於警詢、偵查及原審
    指訴之情節相符，並有扣案盜版影音光碟之鑑識報告書一份
    、臺中市政府營利事業登記證一份、著作權證明文件一份、
    現場圖一份、查獲現場照片四張在卷可稽，復有扣案之日劇
    「華麗一族」盜版影音光碟十五套為證，被告自白供述與現
    有事證相符，應堪置信。本件事證已臻明確，被告犯行洵堪
    認定，自應依法論科。
二、核被告所為，係犯著作權法第九十一條之一第三項、第二項
    之明知係侵害著作財產權之光碟重製物而散布罪（著作權法
    於96年7月11日經以總統華總一義字第09600088051號令修正
    公布第87、93條條文；並增訂第97-1條條文；本次修正法條
    與本案應適用之法條無關）。查，被告前因恐嚇取財案件，
    經臺灣彰化地方法院判處有期徒刑六月確定 ，於95年5月30
    日易科罰金執行完畢之事實，有臺灣高等法院被告前案紀錄
    表在卷可按，其於有期徒刑執行完畢後五年以內故意再犯本
    件有期徒刑以上之刑之罪，為累犯，應依法加重其刑。復按
    「犯罪之情狀顯可憫恕，認科以最低度刑仍嫌過重者，得酌
    量減輕其刑」，刑法第五十九條定有明文。查，現今社會經
    濟不景氣，人民謀職不易，被告僅為國中畢業教育程度，謀
    職尤為困難，而其被查扣之日劇「華麗一族」盜版影音光碟
    僅十五套，數量有限，對告訴人侵害之程度非鉅，該影音光
    碟即便全部出售，所得亦僅一、二千元，所得甚少；倘就其
    上開所犯，處以累犯加重後之最低刑度，實屬情輕法重，難
    謂符合罪刑相當性及比例原則，在客觀上足以令人感覺過苛
    而予以同情，是被告犯罪情狀尚非無可憫恕，爰依刑法第五
    十九條規定減輕其刑。上開有加重、減輕之事由，依法應先
    加重後減輕之。
三、原審認被告犯罪事證明確，予以論罪科刑，固非無見。惟原
    判決未審酌及被告之犯罪情狀有無顯可憫恕，認科以最低度
    刑仍嫌過重之情，致未適用刑法第五十九條規定對被告酌量
    減輕其刑，稍有未洽。被告上訴意旨以原審量刑過重，指摘
    原判決不當，為有理由，自應由本院將原判決撤銷改判。爰
    審酌被告犯罪之動機、目的、手段，其未尊重他人之智慧創
    作，損及他人享有之視聽著作財產權，並破壞我國戮力保護
    智慧財產權之國際形象，惟因被告犯罪後，業經坦承犯行，
    犯後態度良好，且被查扣之盜版影音光碟數量僅十五套，對
    於告訴人日新公司所生之損害非鉅，並於本院審理中與告訴
    人達成民事和解，賠償告訴人之損害，且當庭給付完畢，有
    本院和解筆錄可稽，告訴人之代理人丙○○亦請求本院對被
    告作最輕之判決等一切情狀，量處如主文第二項所示之刑，
    並諭知易科罰金折算之標準。扣案之日劇「華麗一族」盜版
    影音光碟十五套，係供被告犯罪所用之物，業據被告供述屬
    實，不問屬於被告與否，爰依著作權法第九十八條之規定，
    併予諭知沒收。
據上論結，應依刑事訴訟法第三百六十九條第一項前段、第三百
六十四條、第二百九十九條第一項前段，著作權法第九十一條之
一第三項、第二項、第九十八條，刑法第十一條、第四十七條第
一項、第五十九條、第四十一條第一項前段，判決如主文。
本案經檢察官甲○○到庭執行職務。
中　　華　　民　　國　　96　　年　　12　　月　　13　　日
            刑事第四庭    審判長法　官  洪  耀  宗
                                法　官  陳  欣  安
                                法　官  江  德  千
上列正本證明與原本無異。
不得上訴。
                                書記官  吳  麗  琴
中　　華　　民　　國　　96　　年　　12　　月　　13　　日
附錄論罪科刑法條：
著作權法第91條之1：
擅自以移轉所有權之方法散布著作原件或其重製物而侵害他人之
著作財產權者，處三年以下有期徒刑、拘役，或科或併科新臺幣
五十萬元以下罰金。
明知係侵害著作財產權之重製物而散布或意圖散布而公開陳列或
持有者，處三年以下有期徒刑，得併科新臺幣七萬元以上七十五
萬元以下罰金。
犯前項之罪，其重製物為光碟者，處六月以上三年以下有期徒刑
，得併科新臺幣二十萬元以上二百萬元以下罰金。但違反第八十
七條第四款規定輸入之光碟，不在此限。
犯前二項之罪，經供出其物品來源，因而破獲者，得減輕其刑。
